臺灣基隆地方法院刑事判決　　　　　　　　　　　　　九十二年度訴字第四七號
　　公　訴　人　臺灣基隆地方法院檢察署檢察官
　　被　　　告　庚○○
　　選任辯護人　林宇文律師
右列被告因家庭暴力之恐嚇取財案件，經檢察官提起公訴（九十二年度偵字第一八五
三號），本院判決如左：
    主  文
庚○○以強暴使人行無義務之事，處有期徒刑肆月，如易科罰金以參佰元折算壹日。
    事  實
一、庚○○與己○○係夫妻關係，為家庭暴力防治法第三條第一款所定之家庭成員關
    係，二人因感情不睦而於民國九十一年七月一日起分開居住，庚○○因懷疑己○○在外與人有姦情，遂委由任職「文聖國際徵信事業有限公司」（以下簡稱文聖
    公司）之丁○○調查。九十二年三月二十四日凌晨三時許，庚○○會同文聖公司
    人員丁○○、甲○○、丙○○、黃鳴賢（以上四人均經檢察官另為不起處分確定
    ）及姓名不詳之一名成年男子，前往己○○位於基隆市○○○路二之四十七號六
    樓住處，己○○初拒絕開門，並電告乙○○前來援助，嗣因庚○○等會同轄區派
    出所警員到場協助查證，且乙○○亦抵達現場，己○○遂開門讓警員進入屋內，
    然警員因未在己○○住處發現有何通姦之相關事證而先行離去。庚○○憤萌使人
    行無義務之事之犯意，先徒手毆打己○○一巴掌（未成傷），再將己○○推倒在
    地，並利用丁○○、甲○○、丙○○、黃鳴賢等人在場，人勢眾多之情勢，以此
    強暴方式對己○○、乙○○施以壓力，要求己○○如欲離婚，應賠償己○○與乙○○通姦致其所受之損害新台幣（下同）一百萬元，方同意離婚，己○○迫於無
    奈，遂簽立協議書、借據及離婚協議書各一份，乙○○亦同在該協議書簽名，願
    給付庚○○一百萬元，並簽立面額三十萬元本票一張及三十五萬元本票二張，交
    予丁○○代收，使己○○行無義務之事而交付本票三張，金額總計一百萬元。
二、案經己○○訴由基隆市警察局移送臺灣基隆地方法院檢察署檢察官偵查起訴。
    理  由
一、訊據被告庚○○坦承委由文聖公司調查其妻即告訴人己○○相關通姦事證，並於
    九十二年三月二十四日凌晨三時許，會同文聖公司人員丁○○、甲○○、丙○○
    、戊○○等人，前往己○○位於基隆市○○○路二之四十七號六樓住處抓姦，然
    未查獲通姦事證，其因認己○○與乙○○有通姦之事，一時氣憤出手毆打己○○
    之事實，然矢口否認有何使人行無義務之事之犯行，辯稱：己○○及告訴人乙○○經文聖公司人員居間協調而簽立離婚協議書、協議書、借據及本票等文件，且
    乙○○簽立之本票，係用以支付己○○離婚賠償金，其不知己○○及乙○○同意
    簽立開文件及本票之原因云云。
二、本院查：
（一）被告於檢察官偵查中及本院審理時均坦承出手毆打己○○之事實（見偵卷第七
      十四頁、本院九十二年十一月二十五日審判筆錄第十九頁），核與告訴人己○○、乙○○指訴被告毆打己○○之情節（見偵卷第六十九頁、第七十五頁反面
      、本院九十二年十一月二十五日審判筆錄第十二頁），及證人丁○○、甲○○
      所證被告毆打己○○臉部之情節（見本院九十二年十二月十八日審判筆錄第四
      頁、第十三頁）大致相符，足見被告確係於會同丁○○、甲○○等人前去抓姦
      時，有毆打己○○之事實。
（二）又己○○於被告前往抓姦後，旋在當日簽發離婚協議書、協議書、借據（見偵
      卷第五十三頁至五十五頁），乙○○則簽立發票日期均為九十二年三月二十四
      日，到期日分別為九十二年三月二十八日，面額三十萬元；到期日九十二年四
      月二十日，面額三十五萬元；到期日九十二年四月三十日；面額三十五萬元之
      本票三紙（見偵卷第五十五頁），交由丁○○收執等情，亦據被告坦承在卷，
      並有上開文件及本票正本三張附卷可稽。
（三）被告於九十二年三月二十四日前往己○○住處抓姦，然未查獲相關通姦事證，
      此已據被告供明，且載明於協議書內，己○○、乙○○既未被查獲通姦事證，
      何需支付被告離婚賠償金一百萬元之理？顯見己○○、乙○○係因被告出手毆
      打己○○，且會同文聖公司丁○○、甲○○等多名人員到場，在此強暴之壓力
      下，始簽具面額計一百萬元之本票三紙，而非出於自願，此觀己○○、乙○○
      於被告及徵信社人員離開後，旋即於九十二年三月二十七日報警之情益明。被
      告前揭所辯要屬事飾卸之詞，不足採信。
（四）本件事證明確，被告使人行無義務之事之犯行洵堪認定，應依法論科。
二、查被告庚○○與告訴人己○○係夫妻關係，業據其供承在卷，為家庭暴力防治法
    第三條第一款所稱之家庭成員。其以徒手毆打等強暴方式，使己○○、乙○○需
    支付賠償金一百萬元，並簽具本票三張，而行無義務之事，核其所為係犯刑法第
    三百零四條第一項之強制罪，就其對己○○部分屬家庭暴力防治法第二條第二項
    之家庭暴力罪。。公訴人認被告係犯刑法第三百四十六條第一項之恐嚇取財罪嫌
    ，然該條項罪名之構成，須以行為人有不法所有之意圖，且以恐嚇之手段為之，
    經查：（一）證人丁○○於警詢時陳稱：己○○稱常遭被告毆打，忍受不了想離
    婚，而庚○○要求離婚要拿出一百萬，乙○○為了幫己○○，才會簽立一百萬元
    本票（見偵卷第十八頁）；證人甲○○證稱：己○○當時說要離婚，被告要求錢
    賠償，我們站在中間幫他們調解（見本院九十二年十二月十八日審判筆錄第十三
    頁），再衡諸被告是在會同徵信社人員前往抓姦後，己○○當場同意簽立離婚協
    議書之情，該一百萬元應係被告主觀上懷疑己○○與乙○○有通姦之事，其名譽
    受損所要求之損害賠償，此由被告與己○○所簽立之協議書將該一百萬元載入離
    婚之條件可徵，是被告辯稱己○○、乙○○支付之一百萬元是用以賠償其因離婚
    所受之損害，即非無據，據此被告是否有不法所有之意圖，即有合理可疑，故而
    在查無其他證據足以證明被告有不法所有之意圖下，自難遽認被告有何不法所有
    之意圖。（二）又公訴人雖認被告係透過丁○○、甲○○向乙○○轉述「如果不
    付六百萬元，要讓你們死的很難看」等語，及向己○○轉告「如果不拿錢出來賠
    ，他自己會找人出來處理，且不會輕易放過他們」等語，藉此方法使己○○、乙○○畏懼而索討金錢。惟乙○○於本院九十二年十一月二十五日審判時到庭證稱
    ：有一位自稱四海幫的男子稱係受被告委託，如果不拿錢出來，就會讓其死得很
    難看，若不拿一百萬元出來，要讓我斷手斷腳等語，是一位自稱四海幫的男子說
    的，且向其稱是被告派他來的等語（見該日筆錄第六頁至十一頁），乙○○並未
    指出係丁○○向其轉達上開恐嚇之言語，而丁○○卻證稱受被告委託向乙○○、
    己○○轉達上開恐嚇之言語（見本院九十二年十二月十八日審判筆錄第七頁），
    綜觀乙○○及黃證隆上開證言，有關起訴書所載恐嚇之言語，乙○○證稱係一位
    自稱四海幫之人代被告轉達，然該四海幫之男子究為何人，查無證據可佐，是其
    究否係受被告之託並無證據可證，又丁○○證稱曾轉達恐嚇之言語，亦與乙○○
    所證不同，是難以乙○○及丁○○之證言資為不利被告之證據；再者，己○○雖
    指稱甲○○向其轉述被告如起訴書所載恐嚇之言語，而甲○○亦附和證稱曾向己○○轉達上開恐嚇之言語，然甲○○於九十二年七月二十八日檢察官偵查中證稱
    ：被告的意思是他要錢才離婚，他說的話是對我們說的，不是直接對己○○說的
    ，被告並沒有很明確的叫我們轉達，他說的話只是向我們徵信社表達而已，當日
    在現場時，被告並沒有向己○○、乙○○說什麼（見偵卷第一三０頁至一三一頁
    ），於本院九十二年十二月十八日審理時證稱：被告沒有明確要我們轉達如起訴
    書所載恐嚇之言語，只說如不賠錢會叫人出來處理，不希望乙○○斷手斷腳的話
    是己○○說的（見該日筆錄十三頁至十八頁）各語，甲○○關於被告有無要其轉
    達如起訴書所載恐嚇之言語及甲○○是否已轉達於己○○等節，前後證詞呈現矛
    盾，尚難採信。（三）此外復查無其他積極證據足認被告有公訴人所指不法所有
    之意圖及恐嚇之犯行，是要難以刑法第三百四十六條恐嚇取財罪相繩，因而公訴
    人起訴法條尚有未洽，惟其既有前認定之強暴行為及使己○○、乙○○行無義務
    之行為，自應論以刑法第三百零四條第一項之強制罪，二者基本社會事實同一，
    本院依法自得變更起訴法條後審理之。被告以一個強暴行為，使己○○、乙○○
    行無義務之事，為同種想像競合犯，應從一重之刑法第三百零四條第一項之強制
    罪處斷。爰審酌被告不循法律途徑解決婚姻問題，委請徵信社調查妻在外行為而
    惹起爭議，又認妻與人有通姦之事實，而以暴力行為施行強制，強令支付賠償金
    ，其行為實屬不當，然慮其尚無不良素行，有臺灣高等法院被告全國前案紀錄表
    一份在卷可稽，且其犯罪之動機來自於夫妻感情不睦等一切情狀，量處如主文所
    示之刑，並諭知易科罰金之折算標準。
據上論斷，應依刑事訴訟法第二百九十九條第一項前段、第三百條，家庭暴力防治法
第二條第二項，刑法第三百零四條第一項、第五十五條、第四十一條第一項前段、罰
金罰鍰提高標準條例第一條前段、第二條，判決如主文。
本案經檢察官張志明到庭執行職務。
中      華      民      國    九十三    年     二     月    二十四    日
                                臺灣基隆地方法院刑事第一庭
                                    審判長法  官    邱  治  平
                                          法  官    蔡  岱  霖
                                          法  官    劉  桂  金
右正本證明與原本無異。
對於本件判決如有不服，應於收受送達後十日內，向本院提出上訴書狀，上訴於臺灣
高等法院，並按他造當事人之人數附具繕本。
                                          書記官    黃  士  元
中      華      民      國    九十三    年     二     月    二十六    日
附錄論罪法條
刑法第三百零四條第一項
以強暴、脅迫使人行無義務之事或妨害人行使權利者，處三年以下有期徒刑、拘役或
三百元以下罰金。
